【裁判字號】    97,上易,672
【裁判日期】    971114
【裁判案由】    竊盜
【裁判全文】
臺灣高等法院高雄分院刑事判決         97年度上易字第672號
上  訴  人  臺灣高雄地方法院檢察署檢察官
上  訴  人
即  被  告  丙○○
選任辯護人  陳見和律師
上列上訴人因被告竊盜案件，不服臺灣高雄地方法院96年度易字
第3855號中華民國97年6 月30日第一審判決（起訴案號：臺灣高
雄地方法院檢察署96年度偵字第4940號），提起上訴，本院判決
如下：
    主  文
原判決撤銷。
丙○○無罪。
    理  由
一、公訴意旨略以：被告丙○○係甲○○所設立位於高雄市前鎮
    區○○○路126 巷2 號之「尚禾影印企業社」（下簡稱尚禾
    企業社）名義負責人兼任店長。嗣於民國（下同）92年間，
    甲○○以其所經營之罡圖行實業有限公司（下簡稱罡圖公司
    ）承攬大成工程股份有限公司（下稱大成工程公司）之影印
    工作，並在高雄縣橋頭鄉○○路32之50號大成工程公司高雄
    捷運工程處CR7 工務所設立影印室，而由被告丙○○負責該
    處之影印業務。於95年4 月間，大成工程公司因故要求甲○
    ○撤換丙○○，被告丙○○知悉後，竟與尚禾影印企業社會
    計林秀蔚、林秀蔚之父共同基於意圖為自己不法所有之犯意
    聯絡，利用休假日即95年4 月5 日13時許，進入上開影印室
    ，徒手竊取甲○○放置於該處之黑白影印機1 台、冷氣機1
    台、桌子3 張、折疊椅5 張、21孔環裝機1 台、檔案夾（數
    量不詳）等物，得手後搬運至車號不詳之自小貨車上離去。
    嗣經甲○○發覺影印室內物品失竊報警處理，始於96年1 月
    19日17時30分許，在尚禾影印企業社內扣得上開失竊之桌子
    3 張，而查悉上情。因認被告丙○○係犯刑法第321 條第1
    項第4 款結夥3 人竊盜罪云云。
二、證據能力方面：按被告以外之人於審判外之言詞或書面陳述
    ，除法律有規定者外，不得作為證據，刑事訴訟法第159 條
    第1 項定有明文；被告以外之人於審判外之陳述，雖不符同
    法第159 條之1至159條之4 之規定，而經當事人於審判程序
    同意作為證據，法院審酌該言詞陳述或書面陳述作成時之情
    況，認為適當者，得為證據，刑事訴訟法第159 條第1 項有
    明文規定。經查，本判決以下所引傳聞證據，均經檢察官及
    被告暨其辯護人於本院準備程序時表示同意作為證據，本院
    審酌上開證據作成時並無不合法定程序之情形，以之作為證
    據，認為適當，應均有證據能力。
三、按犯罪事實應依證據認定之，無證據不得認定犯罪事實，刑
    事訴訟法第154 條第2 項定有明文。又認定犯罪事實所憑之
    證據，雖不以直接證據為限，間接證據亦包括在內；然而無
    論係直接或間接證據，其為訴訟上之證明，須於通常一般之
    人均不致有所懷疑，而得確信其為真實之程度者，始得據為
    有罪之認定，倘其證明尚未達到此一程度，而有合理性之懷
    疑存在時，即難為有罪之認定。再者，告訴人之告訴係以使
    被告受刑事訴追為目的，是其陳述是否與事實相符，仍應調
    查其他證據以資審認（最高法院52年台上字第1300號、76年
    度台上字第4986號判例參照）。
四、訊據上訴人即被告丙○○固坦承有於上揭時間、地點搬走上
    開物品之事實，惟矢口否認有何竊盜犯行，辯稱：尚禾企業
    社營利事業登記證，係登記被告為負責人，被告亦是實際負
    責人，並非僅為名義負責人及店長，告訴人甲○○所開設之
    罡圖公司承攬大成工程公司影印工作，在高雄縣橋頭鄉大成
    工程公司高雄捷運工程處CR7 工務所設立影印室，大圖部分
    雖由罡圖公司承作，但小圖即A3、A4部分告訴人係交由被告
    之尚禾企業社承作，被告所搬走的物品，係尚禾企業社所有
    ，被告於離開時拿走該物品，並無竊盜可言云云。經查：
（一）被告主張其為「尚禾影印企業社」實際負責人，業據其提
      出高雄市政府高市建二商字第14562902號營利事業登記證
      影本附卷（見警卷第32頁），而證人即尚禾企業社營業所
      即高雄市前鎮區○○○路126 巷2 號房屋之出租人乙○○
      於本院審理時亦證稱：其妻侯婉婷名義之上開店面係被告
      承租的，從92年6 月份法拍買到這房子就出租，租約都是
      與被告簽的，租金是被告或他們企業社小姐交付的等情在
      卷（見本院卷266 頁），並有房屋租賃契約影本在卷可參
      （見本院卷第154 頁至166 頁）；且查證人即尚禾企業行
      會計林秀蔚、員工呂毓倫、陳怡君於檢察官偵查中具結後
      均證稱：老闆是丙○○，尚禾企業社事務由丙○○處理，
      渠等係丙○○僱用等情在卷（見偵卷第30頁至第34頁），
      而告訴人於原審亦陳稱：「（既然身為「尚禾影印企業社
      」實際負責人，你有無年年為尚禾影印企業社報稅？）沒
      有」（見原審卷第45頁），足證被告主張其為尚禾企業社
      之實際負責人，即非全然無據。雖然，告訴人主張被告僅
      為尚禾企業社掛名負責人兼店長，尚禾企業社成立之初，
      並未與被告共同經營，係成立1 年以後以企業社名義向中
      華商銀借貸50萬元，擴充業務營運設備與資金週轉，才答
      應給被告百分之35股份，借貸撥款後才與被告合夥經營云
      云，而否認被告為尚禾企業社實際負責人。被告與告訴人
      對於何人始為尚禾企業社實際負責人雖各執一詞，認知亦
      各異。但基於上開事證，被告認為本身即為尚禾企業社之
      實際負責人，因而取走該企業社之財物，即難遽認被告有
      何不法所有之意圖而有竊盜之犯意。
（二）依93年4 月27日大成工程公司與尚禾企業社所簽訂工程承
      攬合約書（見本院卷第136 頁至第146 頁），足見尚禾企
      業社有承作大成工程公司部分工程。又依證人即大成工程
      公司工務所影印室員工張友崇於警詢證稱：丙○○常出入
      辦公室，有收文件等語（見偵卷第24頁）；證人即大成工
      程公司工務所影印室員工張秋莉於檢察官偵查中具結後證
      稱冷氣是我發現壞掉打電話到尚禾，丙○○叫我換的，˙
      ˙˙買冷氣的錢是我先出的，尚禾再匯到我的帳戶，文具
      是尚禾會計林秀蔚說若有缺叫我先買再跟他報帳」、「檔
      案夾有的是我去就有的，有的是尚禾拿來的，或是叫廠商
      送來的。有一台全新的環裝機是甲○○及丙○○一起拿來
      的，我不知道是誰買的˙˙˙」等語（見偵卷第54頁）。
      準此，被告常出入大成工程公司工務所影印室，並收文件
      ；且對於大成工程公司工務所影印室之冷氣機之換裝、文
      具之添購、檔案夾之補充等，均有主導權，益見被告所辯
      尚禾企業社其為實際負責人，尚禾企業社有承作大成工程
      公司部分影印工作，亦非毫無憑據。
（三）公訴人雖認被告有竊取冷氣機1 台，然據告訴人於97年4
      月18日原審審理時證述：起訴書所寫的冷氣機1 台，後來
      證明是尚禾影印企業社所購買，伊是告被告偷走伊的東西
      ，而不是告被告偷走尚禾企業社的東西等語。準此，並基
      於上開（一）之理由，被告被訴竊取上開冷氣機1 台部分
      ，即難認被告有此部分之犯行，先予說明。
（四）至於被告被訴竊取黑白中古影印機1 台、2 公尺×6 公尺
      折疊會議桌2 張、3 公尺×6 公尺折疊會議桌3 張、折疊
      椅5 張、21孔環裝機1 台、檔案夾（數量不詳）等物部分
      ，告訴人固認係其向長鴻營造股份有限公司（下稱長鴻公
      司）收購的，並提出長鴻公司與罡圖公司於94年10月16日
      所立具之財產移交清冊（見警卷第27頁）；惟被告辯稱該
      等物品係尚禾企業社所有，而證人林秀蔚於檢察官偵查中
      具結後證稱：「93年10月7 日甲○○打電話給我，說要向
      我拿2 萬元，他說他與丙○○講好要買折疊桌及冷氣機，
      他沒告訴我數量，他說要向長鴻營造公司買」、「後來甲
      ○○有送2 張摺疊桌到尚禾，我問他為何沒有冷氣，他說
      已載到橋頭大成工務所。事後我去看帳，甲○○指著工務
      所的冷氣機說這台冷氣機就是他幫我們買的」、「影印室
      內其中有1 台影印機是尚禾買的，也是甲○○幫我們買的
      ，不知道什麼時候買的，當時我們向他借28萬，他說其中
      6 萬買影印機，所以只給我們22萬」、「影印機、折疊桌
      請甲○○買˙˙˙」等語（見偵卷第31頁）；證人即尚禾
      企業行員工呂毓倫於檢察官偵查中具結後亦證稱：林秀蔚
      曾告訴伊，有拿2 萬元給甲○○買冷氣及桌子等情（見偵
      卷第33頁）；且查，尚禾企業社日記帳93年10月7 日確有
      一筆現金2 萬元支出王大哥（指甲○○）之紀錄（見警卷
      第29頁）。足見被告辯稱其所搬走之物品係尚禾企業社所
      有，亦非空口無憑。
（五）綜上所述，被告上開所辯，尚非全無憑據，雖與告訴人各
      執一詞，但基於上述，尚難遽認被告有不法所有之意圖而
      有竊盜之犯意；此外，復查無其他積極證據足資證明被告
      有何竊盜之犯行，被告被訴結夥3 人以上加重竊盜罪，自
      屬不能證明，本件應屬民事糾紛，應循民事訴訟程序以謀
      解決，本件應為無罪之判決。
五、原審未詳為推求，論處被告普通竊盜罪刑，即有未恰，檢察
    官上訴意旨循告訴人聲請上訴之理由，以被告係與林秀蔚及
    林秀蔚之父親共同竊盜，係犯刑法第321 條第1 項第4 款之
    結夥3 人以上竊盜罪云云，雖不足取；但被告執此聲明上訴
    否認竊盜，而指摘原判決不當，則為有理由，應由本院將原
    判決撤銷改判，並為被告無罪之判決。
據上論結，應依刑事訴訟法第369 條第1 項前段、第364 條、第
301 第1 項，判決如主文。
本案經檢察官蔡國禎到庭執行職務。
中    華    民    國    97    年    11    月    14    日
                    刑事第六庭    審判長法  官  王憲義
                                        法  官  張盛喜
                                        法  官  邱永貴
以上正本證明與原本無異。
不得上訴。
中    華    民    國    97    年    11    月    14    日
                                        書記官  鄭翠芬


司法院資訊處製作；財團法人民間司法改革基金會備份。
